臺灣高雄地方法院民事裁定　　　　　　　 95年度破字第200號
聲　請　人　甲○○
上列當事人聲請宣告破產事件，本院裁定如下：
    主  文
聲請駁回。
聲請程序費用由聲請人負擔。
    理  由
一、本件聲請意旨略以：聲請人截至民國95年11月9 日止，所欠
    債務達新台幣（下同）2,844,864 元，惟資產僅現金120,00
    0 元、靈骨塔塔位2 座（市值100,000 元）、車號HWQ-228
    機車（市值4,000 元）及林玉峰贈與之靈骨塔塔位1 座（市
    值10,000元），共計324,000 元，顯已不能清償債務，而有
    宣告破產之原因，爰依破產法之規定，聲請宣告破產云云。
二、按破產管理人之報酬為財團費用；破產人及其家屬之必要生
    活費，視為財團費用。財團費用及財團債務，應先於破產債
    權，隨時由破產財團清償之。破產宣告後，如破產財團之財
    產不敷清償財團費用及財團債務時，法院因破產管理人之聲
    請，應以裁定宣告破產終止，破產法第95條第1 項第3 款、
    同條第2 項、第97條、第148 條分別定有明文。又破產法第
    57條規定，債務人不能清償債務者，固得宣告破產，然依上
    開破產法第148 條規定之旨趣，如債務人之財產不敷清償破
    產財團費用及財團債務時，即應認無宣告破產之實益，最高
    法院86年度台抗字第479 號裁定可資參照。是以破產程序，
    乃債務人無力對全體債權人清償債務時，由法院介入，強制
    將債務人之全部財產依一定程序為變價及分配，使全體債權
    人得以公平受償之程序。故債務人之財產如可預見不敷清償
    破產財團費用及財團債務，致使多數債權人之普通債權無法
    獲得公平滿足，即無宣告破產之實益，而如仍進行破產程序
    ，顯與破產制度之本旨及目的有違，即不應准許。
三、經查，聲請人主張：截至95年11月9 日止，所欠債務達
    2,844,864 元，資產有靈骨塔塔位2 座（市值100,000 元）
    、車牌號碼HWQ-228 機車1 輛（市值4,000 元）及林玉峰贈
    與之靈骨塔塔位1 座（市值100,000 元）等語，業據其提出
    債權人清冊1 紙、聯合徵信資料影本1 份、靈骨塔所有權狀
    影本3 紙、贈與契約書影本1 紙、機車估價單影本1 紙、慈
    雲寶塔網站公告資料1 紙為證，核屬相符，堪予信實。另聲
    請人主張：其有現金120,000 元云云，固據提出其郵局局號
    0000000 帳號0000000 號之帳戶存摺影本為證，然本院於96
    年5 月3 日依職權向臺灣郵政股份有限公司新埔郵局函詢前
    揭帳戶餘額，經該局函覆：僅97元等情，有該局96年5 月10
    日新埔字第68號函在卷可稽（見本院卷第62頁），此外，其
    復未提出其他證據證明尚有現金120,000 元，是以聲請人主
    張：其有現金120,000 元云云，不足採信，應認其現金僅餘
    97元。從而，聲請人資產總計204,097 元（計算式：100,00
    0 元＋4,000 元＋10,000元＋97元＝204,097 元），而債務
    為2,844, 864元，其資產顯不足以清償債務，應堪認定。惟
    依目前破產實務，破產管理人之報酬約需50,000元，且破產
    程序必須召開債權人會議、出售資產、分配破產財團，通常
    1 年尚無法終結，依司法院頒布之各級法院辦案期限實施要
    點第2 點之規定，破產事件之辦案期限則為2 年，縱令審酌
    聲請人之資產不多，出售資產及分配之程序應較單純，而以
    1 年計算，因聲請人現與其父乙○○、母丙○○同住在高雄
    市，其父乙○○名下僅一部1986年份汽車，無任何不動產，
    財產總額0 元，其母丙○○名下有3 筆房屋、2 筆土地，財
    產總額逾100 萬元，此有本院職權調取之全戶戶籍資料查詢
    結果、稅務電子財產所得調件明細表在卷可稽（見本院卷第
    37 ～39 頁、第45～49頁），足徵聲請人及其母丙○○均負
    扶養乙○○之義務。又依行政院主計處公布之94年度家庭收
    支調查報告記載，高雄市平均每戶人數為3.33人，消費支出
    為713,119 元，可知高雄市每人每年平均消費支出約為
    214,150 元（計算式：713,119 ÷3.33＝214,150 ，小數點
    以下四捨五入），以此計算聲請人每年應支出其個人及其父
    乙○○之生活費，共計為321,225 元（計算式：214,150 ＋
    214,150 ÷2 ＝321,225） 。退而言之，縱以內政部公布之
    95年度高雄市每人每月最低生活費為10,072元計算，聲請人
    每年應支出其個人及其父之必要生活費用，最少亦需18,127
    8 元（計算式：10,072×12＋10,072×12÷2 ＝18,1278）
    。故聲請人所應支出之破產管理人報酬、其個人及其父之必
    要生活費用等財團費用至少需要231,278 元（計算式：50,0
    00＋18,1278 ＝231,278） ，而其資產僅204,097 元，顯然
    不敷清償破產財團費用，遑論於清償財團債務後，再將剩餘
    之財產，分配予其他債權人，揆諸前揭說明，本件自無宣告
    破產之實益。綜上所述，聲請人聲請宣告破產，為無理由，
    應予駁回。
三、依破產法第5 條、民事訴訟法第95條、第78條，裁定如主文
    。
中　　華　　民　　國　　96　　年　　5 　　月　　30　　日
                      民事第三庭法　官　洪培睿
以上正本證明與原本無異。
如不服本裁定，應於送達後10日內向本院提出抗告狀，並繳納裁
判費新台幣1,000 元。
中　　華　　民　　國　　96　　年　　5 　　月　　30　　日
                                書記官  林慧君
